【裁判字號】    99,上訴,913
【裁判日期】    991221
【裁判案由】    毒品危害防制條例等
【裁判全文】
臺灣高等法院臺南分院刑事判決         99年度上訴字第913號
上  訴  人
即  被  告  劉文棋
選任辯護人  張仁懷律師（扶助律師）
上  訴  人
即  被  告  張世昌
選任辯護人  蔡東泉律師（扶助律師）
上列上訴人因毒品危害防制條例等案件，不服臺灣臺南地方法院
98年度訴字第1607號、99年度訴字第43號、第178號中華民國99
年8月4日第一審判決（起訴案號：臺灣臺南地方法院檢察署98年
度偵字第9992號、98年度毒偵字第1435號、第1436號；追加起訴
案號：98年度偵字第17670號），提起上訴，本院判決如下：
    主  文
原判決關於劉文棋共同販賣第一級毒品共伍罪、共同販賣第二級
毒品、轉讓第一級毒品、施用第一級毒品、施用第二級毒品各壹
罪，暨其定應執行刑部分；及關於張世昌部分，均撤銷。
劉文棋共同販賣第一級毒品，共伍罪，均累犯，各處有期徒刑捌
年，上開第一至四罪項下，如附表三、四所示之物均沒收、販賣
海洛因所得各新臺幣伍佰元與張世昌連帶沒收，如全部或一部不
能沒收時，以其財產抵償之；上開第五罪項下，如附表一所示之
物沒收銷燬之、如附表三、四所示之物均沒收、販賣海洛因所得
新臺幣伍佰元與張世昌連帶沒收，如全部或一部不能沒收時，以
其財產抵償之；又共同販賣第二級毒品，累犯，處有期徒刑年
，如附表二所示之物沒收銷燬之、如附表三所示之物均沒收、販
賣安非他命所得新臺幣壹仟伍佰元與吳宜潔、張世昌連帶沒收，
如全部或一部不能沒收時，以其財產抵償之；又轉讓第一級毒品
，累犯，處有期徒刑陸月；又施用第一級毒品，累犯，處有期徒
刑陸月，如附表五所示之物沒收；又施用第二級毒品，累犯，處
有期徒刑伍月，如附表六所示之物沒收。應執行有期徒刑壹拾伍
年，如附表一、二所示之物沒收銷燬之、如附表三至六所示之物
均沒收、販賣海洛因所得新臺幣貳仟伍佰元與張世昌連帶沒收，
販賣安非他命所得新臺幣壹仟伍佰元與吳宜潔、張世昌連帶沒收
，如全部或一部不能沒收時，以其財產抵償之。
張世昌非法持有可發射子彈具有殺傷力之槍枝，處有期徒刑伍年
，併科罰金新臺幣陸萬元，罰金如易服勞役，以新臺幣壹仟元折
算壹日，如附表七所示之槍枝及子彈均沒收；又共同販賣第一級
毒品，共伍罪，各處有期徒刑壹拾伍年貳月，上開第一至四罪項
下，如附表三、四所示之物均沒收、販賣海洛因所得各新臺幣伍
佰元與劉文棋連帶沒收，如全部或一部不能沒收時，以其財產抵
償之；上開第五罪項下，如附表一所示之物沒收銷燬之、如附表
三、四所示之物均沒收、販賣海洛因所得新臺幣伍佰元與張世昌
連帶沒收，如全部或一部不能沒收時，以其財產抵償之；又共同
販賣第二級毒品，處有期徒刑肆年，如附表二所示之物沒收銷燬
之、如附表三所示之物均沒收、販賣安非他命所得新臺幣壹仟伍
佰元與劉文棋、吳宜潔連帶沒收，如全部或一部不能沒收時，以
其財產抵償之。應執行有期徒刑壹拾柒年，併科罰金新臺幣陸萬
元，罰金如易服勞役，以新臺幣壹仟元折算壹日；如附表一、二
所示之物沒收銷燬之、扣案如附表三、四、七所示之物均沒收、
販賣海洛因所得新臺幣貳仟伍佰元與劉文棋連帶沒收，販賣安非
他命所得新臺幣壹仟伍佰元與劉文棋、吳宜潔連帶沒收，如全部
或一部不能沒收時，以其財產抵償之。
    事  實
一、劉文棋前於民國88年間因施用毒品案件，經原審裁定送觀察
    、勒戒後，認無繼續施用毒品之傾向，由臺灣臺南地方法院
    檢察署檢察官以88年度毒偵字第392號為不起訴處分確定；
    又於93年間因竊盜、槍砲彈藥刀械管制條例、施用第二級毒
    品案件，經原審分別判處有期徒刑1年、4月、5月，嗣定應
    執行刑為有期徒刑1年4月確定，經送監執行，於95年4月19
    日假釋出監，已於95年8月15日假釋期滿視為執行完畢；又
    於95年間因詐欺案件，經原審判處有期徒刑3月確定，於95
    年12月7日易科罰金執行完畢。
二、劉文棋基於施用第一級毒品海洛因之犯意，於98年7月7日23
    時許，在臺南縣永康市○○○路148號1樓之5住處，施用第
    一級毒品海洛因1次。其另基於施用第二級毒品安非他命犯
    意，於98年7月8日12時許，在同上住處，施用第二級毒品安
    非他命1次。
三、王重義因受張世昌之託於98年4月或5月上旬某日，在臺南市
    ○○區○○街三段234巷34弄37號住處，代保管具殺傷力之
    改造手槍1枝（含彈匣1個，槍枝管制編號：0000000000號〈
    仿SIG SAUER廠P220型半自動手槍〉）而寄藏之，旋張世昌
    再委託劉文棋前去取回，劉文棋乃偕同不知情之吳宜潔於同
    年5月上旬某日，至王重義上揭住處取得該槍，並持至在臺
    南縣永康市○○○路148號1樓之5住處藏放。嗣於同年5月10
    日上午1時57分許，張世昌電知劉文棋交回該槍，劉文棋乃
    依指示將該槍交與張世昌。嗣張世昌同年7月1、2日凌晨2、
    3時許，併同上揭槍枝，共將所持有具殺傷力之改造手槍3枝
    （均含彈匣各1個，槍枝編號0000000000〈仿SIG SAUER廠P2
    20型半自動手槍〉、0000000000〈仿VALTRO廠85COMBAT型金
    屬模型槍〉、槍枝編號0000000000〈仿BERETTA廠84型半自
    動手槍〉，即附表七所示之槍枝），以及具殺傷力改造子彈
    共計21顆、具殺傷力制式子彈2顆，在劉文棋上揭永康市住
    處，交與劉文棋藏放。嗣劉文棋將張世昌委託寄藏槍枝之中
    1枝（含彈匣1個，槍枝編號0000000000）及具殺傷力改造子
    彈8顆，置於臺南縣永康市○○○路148號1樓之5住處，另2
    枝（均含彈匣各1個，槍枝編號0000000000、0000000000）
    及具殺傷力制式子彈2顆、改造子彈13顆攜行置於其所駕駛
    之6915-NQ號自小客車內，於98年7月8日在臺南巿中華西路
    二段685號前為警查獲，當場在該汽車內扣得上開槍枝2枝（
    均含彈匣各1個，槍枝編號0000000000、0000000000）及具
    殺傷力制式子彈2顆（經送鑑定試射1顆，認具殺傷力後，僅
    餘1顆）、具殺傷力改造子彈13顆（經送鑑定試射5顆，認具
    殺傷力後，僅餘8顆），另於臺南縣永康市○○○路148號1
    樓之5劉文棋之住處查扣槍枝1枝（含彈匣1個，槍枝編號000
    0000000）及具殺傷力改造子彈8顆（經送鑑定試射3顆，認
    具殺傷力後，僅餘5顆），及於臺南縣關廟鄉○○村○○街
    16巷2號扣得劉文棋另自他人處收受而持具殺傷力之改造手
    槍2枝（均含彈匣各1個，槍枝編號0000000000、0000000000
    ）及具殺傷力改造子彈14顆（經送鑑定試射6顆，認具殺傷
    力後，僅餘8顆）【劉文棋所犯持有、寄藏槍枝、子彈部分
    ，經原審判刑後，原提起上訴，但已於本院99年11月2日準
    備程序時撤回上訴，不在本院審理範圍】。
四、劉文棋因張世昌以提供零用金及毒品為酬，而與張世昌基於
    共同意圖營利販賣第二級毒品安非他命犯意聯絡，於98年6
    月22日13時17分許，於劉承彥以行動電話0000000000號撥打
    劉文棋所持有之行動電話0000000000號，欲向劉文棋購買安
    非他命新臺幣（下同）3千元，劉文棋表明其無該數量安非
    他命，若劉承彥確定有錢，可馬上去拿，旋劉承彥於同日13
    時26分許，再撥打劉文棋所持有之行動電話，由吳宜潔接聽
    ，吳宜潔亦基於共同意圖營利販賣第二級毒品安非他命犯意
    聯絡，乃轉達：「他（指劉文棋）問你要不要？」，劉承彥
    告之：「妳跟他說，叫他用1500給我」，吳宜潔即向劉文棋
    轉告劉承彥要1500元毒品。嗣同日13時44分許，劉承彥再以
    電話向劉文棋確認時，劉文棋因已受吳宜潔轉知，即接話表
    明要向人拿毒品販賣與劉承彥，劉文棋即與吳宜潔出發至張
    世昌位於臺南縣歸仁鄉○○○○路121號住處，由劉文棋向張
    世昌取得安非他命，劉文棋再持往劉承彥位於臺南縣關廟鄉
    ○○村○○街37號住處，將安非他命販賣與劉承彥（吳宜潔
    、王重義部分，經原審分別判刑後，檢察官及吳宜潔、王重
    義均未上訴，已確定）。
五、另劉文棋亦因張世昌以提供零用金及毒品為酬，而與張世昌
    基於共同意圖營利販賣第一級毒品海洛因犯意聯絡：
    (1)於98年5月4日16時35分許、同年月8日22時58分許，分別
      在臺南縣關廟鄉○○○街附近，以5百元價格，販賣海洛
      因1包予李志龍各1次。同年月10日4時37分許，經與李志
      龍聯絡後，於同日4時50分許，在臺南縣歸仁鄉附近以5百
      元價格，販賣海洛因1包予李志龍1次。
    (2)於同年6月19日20時40分許，在臺南縣歸仁鄉○○村○○
      道路下，以5百元價格販賣海洛因1包予吳凱銘1次。又於
      同年月22日18時許，在臺南縣永康市○○○路旁，以5百
      元價格，販賣海洛因1包與吳凱銘1次。
六、劉文棋基於轉讓第一級毒品海洛因及第二級毒品安非他命之
    犯意，於98年6月下旬某日在臺南縣關廟鄉○○村○○街16
    巷2號其住處，同時無償讓與吳逸祺海洛因2包（毛重0.58公
    克）、安非他命2包（毛重0.64公克）。嗣為警查獲，並扣
    得劉文棋持有如附表一至六所示之物（被告劉文棋另犯轉讓
    禁藥[第二級毒品]予劉思汎、卓文隆部分，經原審分別判刑
    ，被告劉文棋原提起上訴，但已於本院99年11月2日準備程
    序時撤回上訴，不在本案審理範圍）。
七、案經臺南市警察局第五分局報請臺灣臺南地方法院檢察署檢
    察官偵查起訴及檢察官自動偵查追加起訴。
    理  由
壹、程序部分：
    按被告以外之人於審判外之陳述，雖不符前4條之規定，而
    經當事人於審判程序同意作為證據，法院審酌該言詞陳述或
    書面陳述作成時之情況，認為適當者，亦得為證據。當事人
    、代理人或辯護人於法院調查證據時，知有第159條第1項不
    得為證據之情形，而未於言詞辯論終結前聲明異議者，視為
    有前項之同意，刑事訴訟法第159條之5第1、2項分別定有明
    文。查本件被告劉文棋、張世昌於本院準備程序進行時，未
    爭執吳宜潔、劉文棋偵查之證詞；未爭執證人劉承彥、李志
    龍、吳凱銘、劉思汎、卓文隆、吳逸祺警詢偵查之證詞暨其
    他書證、物證之證據能力，且迄未於本案言詞辯論終結前聲
    明異議，則依刑事訴訟法第159條之5規定，視為被告已同意
    援引作為證據，且經本院審酌該等言詞陳述作成時之情況及
    證據取得過程等節，認為上開證據，均有證據能力，可以作
    為認定事實之依據。
貳、實體部分
一、關於被告劉文棋被訴販賣、施用第一級、第二級毒品，及轉
    讓第一級毒品部分，及被告張世昌被訴販賣第一級、第二級
    毒品部分：
（一）訊據上訴人即被告劉文棋對於其被訴販賣、施用第一級、
      第二級毒品，及轉讓第一級毒品部分，已分別於偵查中、
      原審及本院審理時均供承不諱，惟辯稱上開之罪均係伊供
      出上手係張世昌而查獲，原判決未依毒品危害防制條例第
      17第1項減輕其刑等語。至於上訴人即被告張世昌對於其
      被訴販賣第一級、第二級毒品部分，亦分別於偵查中、原
      審及本院審理時均供承不諱，但辯稱，其先前固有多次不
      同罪經判刑而接續執行，但在本案案發時，尚無因案執行
      完畢之事實，原判決論以累犯，尚有未合等語。
（二）經查被告劉文棋對於其被訴販賣、施用第一級、第二級毒
      品，及轉讓第一級毒品部分，已分別於偵查中、原審及本
      院審理時均供承不諱，被告張世昌對於其被訴販賣第一級
      、第二級毒品部分，亦分別於偵查中、原審及本院審理時
      均供承不諱，核與證人劉承彥、李志龍、吳凱銘、劉思汎
      、卓文隆、吳逸祺、證人即原審共同被告吳宜潔、證人即
      同案被告劉文棋證述情節大致相符。
（三）按海洛因、安非他命物稀價昂，取得不易，且為政府嚴予
      查緝之違禁物，販賣者刑責綦重，苟無利可圖，衡情應無
      甘冒被查緝之危險而平價無端轉交。次按，毒品並無公定
      之價格，不論任何包裝，均可任意分裝增減分量，而每次
      買賣之價量，亦可能隨時依雙方間之關係深淺、資力、需
      求量及對行情之認知、來源是否充裕、查緝是否嚴緊，購
      買者被查獲時供述購買對象之可能性風險之評估等而異其
      標準，非可一概而論。販賣之利得除經坦承犯行或價量俱
      臻明確外，委難察得實情；惟販賣者從價差或量差中牟利
      方式雖異，但其意圖營利之非法販賣行為則同一。是除非
      別有事證，足認係按同一價量委買、轉售或無償贈與，確
      未牟利外，尚難執此遽認非法販賣之證據有所未足，致使
      知過坦承者難辭重典，飾詞否認者反得僥倖，而失情理之
      平（最高法院97年臺上字第5397號判決可資參照）。查被
      告劉文棋、張世昌甘願冒被查緝之風險，交付毒品並收取
      對價，故堪認被告張世昌原購買海洛因、安非他命之價格
      必較販出之價格為低而有從中牟取差額利潤之意圖甚明。
      此外復有如附表所示之物扣案可證。海洛因1包（驗
      餘淨重0.445公克）、安非他命2包（驗餘淨重1.881公克
      ）經送高雄市立凱旋醫院檢驗結果確係第二級毒品甲基安
      非他命，有該院98年7月15日高市凱醫驗字第10633號濫用
      藥物成品檢驗鑑定書、99年4月27日高市凱醫驗字第13020
      號濫用藥物成品檢驗鑑定書各1紙在卷可稽。電話監聽
      譯文（見警卷一第48、65、102、103、110、131至133、
      160頁、偵查卷一第134至136頁）在卷可佐。被告劉文
      棋、及原審同案被告吳宜潔長榮大學確認報告2紙（見原
      審98年訴字第1607號卷第23、23之1頁）在卷可憑。是被
      告劉文棋、張世昌之自白核與事實相符，事證明確，其二
      人此部分之犯行，洵可認定。
二、關於被告張世昌交付具殺傷力之改造手槍及子彈予被告劉文
    棋保管部分：
（一）訊據被告張世昌於本院準備程序及審理時均供稱：伊僅交
      付3枝槍給劉文棋（即附表七所示之槍枝），但沒有交付
      子彈，並矢口否認另2枝改造槍枝及扣案子彈係伊交給劉
      文棋；並辯稱劉文棋與吳宜潔係同居之男女朋友關係，自
      會迴護其男友劉文棋，其所為不利於伊之證述，自不足採
      ；又原判決認劉文棋於另槍砲案件經命交保時，係伊為劉
      文棋提供交保金保釋等情並非事實；且由劉文棋另涉有其
      他槍砲案，更可見劉文棋確有槍枝來源管道，況劉文棋被
      查獲時，在其住處尚查扣改造槍枝之工具，則劉文棋應有
      改造槍枝之能力。又伊承認持有3枝槍與承認持有5枝槍及
      子彈，通常於法院之量刑差別不大，伊無需就此為無謂之
      爭辯，但伊確實僅交付3枝槍予劉文棋保管等語。
（二）查被告張世昌於案發後之警詢及檢察官偵查中均否認有交
      付劉文棋保管槍枝，於原審準備程序時仍否認有委託劉文
      棋保管本案查獲之5枝槍枝及子彈。惟於原審99年7月21日
      審理時起始供稱有交付3枝槍給劉文棋保管（即附表七所
      示3枝槍枝），但否認有交付另2枝改造槍枝及子彈予劉文
      棋保管等語。經查，證人即同案被告劉文棋於99年7月21
      日原審審理時已證稱：被告張世昌委託寄藏改造手槍僅3
      枝，另2枝槍枝及扣案子彈均係伊向楊澤民購買等語（見
      原審卷第177、183、184頁）。於本院審理時亦為相同之
      證述；且被告劉文棋、張世昌並當庭分別指認由張世昌交
      付劉文棋保管之3枝槍枝即係如附表七所示之槍枝（見本
      院卷第165頁背面及第166頁）。經本院當庭質問劉文棋「
      為何你之前說5枝槍都是被告張世昌交給你保管？」，答
      「因為我當時被警方查到，我會害怕，而張世昌因案在通
      緝中，所以我將5枝槍全部推給張世昌。但是其中2枝槍係
      伊自己購買的」等語（見本院卷第166頁），是證人即同
      案被告劉文棋於警詢、偵查中及原審先前證稱附表七以外
      ，另2枝槍枝亦係自張世昌處取得云云，僅係劉文棋一人
      單一之指訴，且其於本院已陳明當時何以為該等證詞，是
      應認為證人劉文棋於99年7月21日原審及於本院所為之證
      述始為可採，即被告張世昌委託寄藏改造手槍僅3枝。
（三）證人吳宜潔固於偵查中結證稱：扣案5枝改造槍枝及子彈
      ，係張世昌分二次交付劉文棋保管（見9992號偵卷第19頁
      ），於原審亦為相類之證述（見原審卷第129-132頁）。
      惟被告張世昌辯稱：證人吳宜潔之證言不實，因其與劉文
      棋係同居男女朋友關係，自會為迴護其男友劉文棋而為不
      實之證述等語。查證人吳宜潔與劉文棋係同居男女朋友關
      係，已經吳宜潔於98年7月9日警詢時供明在卷（見警卷第
      32頁背面），且劉文棋於原審及本院審理時均已陳明被告
      張世昌僅交付如附表七所示之3枝槍枝予其保管，則被告
      張世昌辯稱證人吳宜潔因與劉文棋係同居男女朋友關係，
      為迴護劉文棋而為不實之證述，尚非子虛。又原判決認劉
      文棋於98年5月22日另案所犯槍砲案之交保金係由被告張
      世昌提供而辦理劉文棋交保手續云云（見原判決第9頁第
      16-18行），然已為被告張世昌所否認，而原判決上開作
      為不利於被告張世昌之認定事實，並未載明其所由之證據
      ，自難認原判決此部分之認定為可採。再依審判實務見解
      ，一人同時持有具殺傷力之3枝槍與持有5枝槍及子彈，在
      法院量刑之刑度通常差別不會太大，復為被告張世昌所認
      識並陳明在卷，其辯稱確實僅交付劉文棋改造槍枝3枝等
      語，依上開論證，難謂無據。
（四）惟依一般社會通常之認知，具殺傷力之改造手槍必搭配具
      殺傷力子彈，始會構成具殺傷力之武器，如僅單單持有殺
      傷力之改造手槍，而未搭用相配之子彈，即不會構成具殺
      傷力之武器。故一般作奸犯科而擁槍自重者，其如持有具
      殺傷力之改造手槍，必另搭配具殺傷力子彈，始能達到持
      有具殺傷力武器之目的。參諸本案查扣之槍枝及子彈之情
      形，其中於98年7月8日在臺南巿中華西路二段685號前由
      劉文棋所駕駛之6915-NQ號自小客車內，係查扣槍枝編號
      0000000000、0000000000之改造槍枝2枝（均含彈匣各1個
      ）及具殺傷力制式子彈2顆、改造子彈13顆；另於臺南縣
      永康市○○○路148號1樓之5查扣槍枝編號0000000000之
      改造槍枝1枝（含彈匣1個），及具殺傷力改造子彈8顆（
      以上3枝槍枝為被告張世昌交付劉文棋保管之槍枝），又
      於臺南縣關廟鄉○○村○○街16巷2號扣得劉文棋另自他
      人處收受而持具殺傷力之改造手槍2枝（均含彈匣各1個，
      槍枝編號0000000000、0000000000）及具殺傷力改造子彈
      14顆等情，可見具殺傷力之改造手槍必搭配具殺傷力子彈
      始會構成具殺傷力之武器，則前開查獲張世昌交付劉文棋
      之槍枝而併查扣之具殺傷力制式子彈2顆及具殺傷力改造
      子彈21顆部分，劉文棋於案發後已迭次證述係被告張世昌
      所交付之子彈，堪認確係被告張世昌交付劉文棋保管之子
      彈無訛，被告張世昌否認交付上開子彈予劉文棋保管云云
      ，自不可採。
（五）此外復有如事實欄所示之扣案改造手槍3支（均含彈匣，
      即附表七所示）及子彈扣案足資佐證。又上開扣案改造槍
      、彈經內政部警政署刑事警察局依據檢視法、性能檢驗法
      、試射法鑑驗結果：一、送鑑改造手槍含彈匣1枝（槍枝
      管制編號0000000000），認係土造手槍，由仿SIG SAUER
      廠P220型半自動手槍製造之槍枝，換裝土造金屬槍管而成
      ，擊發功能正常，可供擊發適用子彈使用，認具殺傷力（
      如照片一～四）。二、送鑑改造手槍含彈匣1枝（槍枝管
      制編號0000000000），認係改造手槍，由仿VALTRO廠85CO
      MBAT型金屬模型槍製造之槍枝，換裝土造金屬槍管及加裝
      金屬撞針而成，擊發功能正常，可供擊發適用子彈使用，
      認具殺傷力（如照片五～八）。三、送鑑子彈，鑑定情形
      如下：(一)8顆，認均係非制式子彈，由金屬彈殼組合直徑
      9.0+0.5 mm金屬彈頭而成，採樣3顆試射，可擊發，認均
      具殺傷力（如照片九～一○）。(二)5顆，認均係非制式子
      彈，由金屬彈殼組合直徑9.0+0.5mm金屬彈頭而成，採樣2
      顆試射，可擊發，認均具殺傷力（如照片一一～一二）。
      (三)2顆，認均係口徑9mm制式子彈，採樣1顆試射，可擊發
      ，認具殺傷力（如照片一三～一四）。……。四、送鑑改
      造手槍含彈匣1枝（槍枝管制編號0000000000），認係改
      造手槍，由仿BERETTA廠84型半自動手槍製造之槍枝，換
      裝土造金屬槍管而成，擊發功能正常，可供擊發適用子彈
      使用，認具殺傷力（如照片一七～二○）。五、送鑑子彈
      成品8顆，認均係非制式子彈，由金屬彈殼組合直徑9.0+
      0.5mm金屬彈頭而成，採樣3顆試射，可擊發，認均具殺傷
      力（如照片二一～二二）等情，有該局98年8月31日刑鑑
      字第0980102320號鑑驗書附卷可參（見9992號偵卷第99頁
      ）。
（六）綜上，被告張世昌持有如附表七所示之槍枝及子彈之犯行
      ，洵可認定。
三、查被告劉文棋已坦承其確有被訴販賣、施用第一級、第二級
    毒品，及轉讓第一級毒品部分之犯行，惟其辯稱上開犯行均
    係伊供出上手係張世昌而查獲，原判決未依毒品危害防制條
    例第17第1項減輕其刑等語。經查被告劉文棋於98年7月9日
    接受臺南巿警察局第五分局偵查小隊長林朝陽調查時即供稱
    「我所販賣之毒品都是由張世昌提供給我的」（見該分局第
    0000000000號警卷第7頁），於同年月9日檢察官偵訊時，亦
    為相類之證述（見98偵9992號卷第14頁）。而證人即同案被
    告張世昌於98年9月21日警詢時即證稱「0000000000號行動
    電話是伊在使用」（見同上警卷第129頁）。證人即承辦員
    警林朝陽小隊長於本院結證稱：「（劉文棋選任辯護人張仁
    懷律師問：請提示9992號偵查卷第134頁、135頁監聽紀錄，
    98年5月10日你們聲請獲准本案監聽的電話號碼為何？）000
    0000000號行動電話，此電話是被告劉文棋與張世昌在談話
    。（問：0000000000號行動電話是否非屬監聽對象之電話？
    ）對的。（問：監聽當時是否知道電話是誰的？）張世昌我
    曾經做過他的線，我就知道是張世昌。（問：請提示偵查卷
    第135頁內容那台機車大的是何所指？）我監聽的時候，我
    當時判斷是槍枝。（問：請提示7月9日筆錄第4頁，是否當
    天製作筆錄的時候，被告劉文棋才供出安非他命，是張世昌
    所寄放的，第5頁，也主動他與吳宜潔的毒品都是張世昌所
    提供的，你們確認後才確定是張世昌？）是的。（問：因此
    你們在9月21日的時候，才到高雄監獄提訊張世昌，製作警
    訊筆錄？提示偵查卷第127-132頁）是的。」等語（見本院
    卷第157-158頁）。經查0000000000號行動電話，是被告劉
    文棋申辦使用，有威寶資料查詢在卷可憑（見本院卷第113
    頁）；又張世昌確因而被查獲販賣毒品被檢察官提起公訴，
    於本案成為同案共同被告。綜合上開事證，堪認被告劉文棋
    前揭所辯，其所涉之上開案件均因伊供出上手係張世昌而查
    獲等情，應屬可採，則其主張應依毒品危害防制條例第17第
    1 項規定減輕其刑，即非無據。
四、被告張世昌及其辯護人辯稱：張世昌前於91年間因過失致死
    及肇事逃逸案件，經法院分別判處有期徒刑8月、7月，定應
    執行有期徒刑1年2月，緩刑3年確定（下稱第一案）。嗣於
    93年緩刑期間犯施用毒品罪，經原審法院93年度簡字第2152
    號判處有期徒刑4月確定（下稱第二案）。另犯槍砲彈藥刀
    械管制條例案，經原審法院以94年度訴字第176號判處有期
    徒刑1年10月、併科罰金新臺幣15萬元確定（下稱第三案）
    。又犯施用第一級、第二級毒品罪，經鈞院94年度上訴字第
    513號分別判處有期徒刑9月、4月，定應執行刑為有期徒刑1
    年確定（下稱第四案）。上開第三、四案嗣經鈞院94年度聲
    字第363號定應執行刑為有期徒刑2年7月、併科罰金新臺幣
    15萬元確定。嗣因依96年罪犯減刑條例減刑後減為應執行有
    期徒刑2年2月確定，與上開經撤銷緩刑之第一案及第二案接
    續執行，而於96年11月1日假釋出監，預定於97年7月16日假
    釋期滿。被告張世昌於假釋期間之97年1月間因犯施用毒品
    等罪，經鈞院以97年度上訴字第1296號判處六罪刑，併定應
    執行刑為有期徒刑2年10月。因被告張世昌於上開假釋期間
    再犯罪，而被撤銷其假釋，應執行殘刑有期徒刑8月又15日
    等情，執行檢察官誤以為上開第一、二案經減刑後，已無撤
    銷假釋殘餘刑期，而無庸執行，於99年2月5日將全部執行案
    簽結，業經原審調取臺南地檢署99年度執減更字第15號、第
    16號、98年度聲減字第78號、98年度執更字第1491號、94年
    度執更字第1135號、96年度執再字第212號、96年度執減更
    字第1618號、94年度執字第3897號執行卷查核在卷。但依最
    高法院84年台非字第44號判例意旨「中華民國77年罪犯減刑
    條例並未規定減刑裁定之效力得回溯至該條例施行前被告假
    釋出獄之日，則減刑裁定之刑期，自應以該裁定由檢察官指
    揮執行之日，為執行完畢之日期」。又執行裁判由為裁判法
    院之檢察官指揮之。指揮執行，應以指揮書附具裁判書或筆
    錄之繕本或節本為之；刑事訴訟法第457條第1項、第458條
    定有明文。查被告張世昌上開經撤銷假釋後，經原審法院以
    98年度聲字第89號，依96年罪犯減刑條例相關規定，就第一
    案及第二案依法裁定減刑，依上開說明自應以該裁定由檢察
    官指揮執行之日，為執行完畢之日期；因執行檢察官簽結日
    期為99年2月5日，則被告張世昌所犯上開第一、二、三、四
    案之執行完畢日期應為99年2月5日。而本案被告張世昌非法
    持有槍枝及販賣毒品部分，該犯罪時間係98年7月8日以前及
    98年6月22日以前，均在執行檢察官前開執行案件簽結日期
    99年2月5日之前，則被告張世昌本案之犯行，均無累犯加重
    其刑之情事等語。本院審核中華民國96年罪犯減刑條例並未
    規定減刑裁定之效力得回溯至該條例施行前被告假釋出獄之
    日，及最高法院84年台非字第44號上開判例意旨，再參核被
    告張世昌之前案紀錄及原審調取之執行案件，應認為被告張
    世昌前揭第一、二、三、四案之執行完畢日期為99年2月5日
    ，則被告張世昌辯稱，其本案之犯行，均無累犯加重其刑之
    適用，為屬可採。
五、按毒品危害防制條例第4條，業經立法院三讀修正通過並經
    總統於98年5月20日公布，應自公布日起算至第3日發生效力
    ，即應自同年月22日起施行。修正前毒品危害防制條例第4
    條第1項規定：「製造、運輸、販賣第一級毒品者，處死刑
    或無期徒刑；處無期徒刑者，得併科新臺幣1千萬元以下罰
    金。」，修正後該項則係規定：「製造、運輸、販賣第一級
    毒品者，處死刑或無期徒刑；處無期徒刑者，得併科新臺幣
    2 千萬元以下罰金。」，另本次修正增訂同條例第17條第2
    項規定，犯同條例第4條至第8條之罪於偵查及審判中均自白
    者，減輕其刑。雖同條例第4條修正前之規定有利於被告，
    惟被告劉文棋、張世昌於修法前關於98年5月4日16時35分許
    、同年月8日22時58分許、同年月10日4時37分許販賣海洛因
    1 包予李志龍各1次之事實，於偵查及審判中均自白，依修
    正後毒品危害防制條例第17條第2項減輕其刑，更有利於被
    告，依整體適用，經比較新舊法之結果，修正後之規定顯然
    較利於被告2人，此部分自應依刑法第2條第1項但書之規定
    ，適用修正後毒品危害防制條例之規定。
六、論罪部分：
    (一)核被告劉文棋所為，係犯毒品危害防制條例第4條第1項販
      賣第一級毒品罪、同條第2項販賣第二級毒品罪、第8條第
      1項轉讓第一級毒品罪、第10條第1項施用第一級毒品罪、
      同條第2項施用第二級毒品罪。被告張世昌所為，係犯槍
      砲彈藥刀械管制條例第8條第4項之持有可發射子彈具有殺
      傷力之槍枝罪、第12條第4項持有具殺傷力子彈罪、毒品
      危害防制條例第4條第1項販賣第一級毒品罪、同條第2項
      販賣第二級毒品罪。被告張世昌同時持有改造手槍、子彈
      ，係一行為而觸犯二罪名，應依刑法第55條前段論以想像
      競合犯，並從一重之槍砲彈藥刀械管制條例第8條第4項論
      處。檢察官認被告張世昌另持有如附表七以外之槍彈，認
      亦有同上犯行，應從一重之槍砲彈藥刀械管制條例第8條
      第4項論處。但經本院調查結果，被告張世昌並無此部分
      犯行，原應就此部分為無罪判決諭知，惟檢察官起訴認係
      實質上一罪，本院就該部分爰不另為無罪判決之諭知，附
      此敘明。
    (二)按法院之審判，固應以起訴之犯罪事實為範圍，但於不妨
      害事實同一之範圍內，仍得自由認定事實，適用法律。而
      所謂事實同一，指刑罰權所以發生之原因事實係屬同一而
      言，非謂罪名或犯罪之構成要件同一，亦非謂全部事實均
      須一致。茍法院就起訴書所記載關於被告犯罪事實及所犯
      法條不明確或有疑義之部分，經由「訊問」或「闡明」之
      方式，加以更正，當事人復無爭執，法院就已更正之被告
      犯罪事實及所犯法條，依法定訴訟程序進行審判，即不能
      指為違法（最高法院97年度台非字第108號判決參照）。
      查檢察官就被告張世昌追加起訴，僅論及與被告劉文棋共
      同販賣海洛因予吳凱銘部分，漏未載明與被告劉文棋共同
      販賣海洛因予李志龍部分，然此部分於本案起訴即被告劉
      文棋起訴書犯罪事欄四則載明『劉文棋因張世昌以提供零
      用金及毒品為酬，而與張世昌基於共同販賣第一級毒品海
      洛因犯意，於(1)98年5月4日16時35分許、同年月8日22時
      58分許，在臺南縣關廟鄉○○○街附近，以500元價格，
      販賣海洛因1包予李志龍各1次。同年月10日4時37分許，
      經與李志龍聯絡後，於同日4時50分許，在臺南縣歸仁鄉
      附近，再以5百元價格，販賣海洛因1包予李志龍1次。』
      ，且被告張世昌於原審99年7月21日審理中自白其與被告
      劉文棋共同販賣海洛因予李志龍之事實，參以檢察官以追
      加之方式起訴被告張世昌（98年度偵字第17670號）而與
      原起訴被告劉文棋（98年度偵字第9992號、98年度毒偵字
      第1435、1436號）部分，合併由原審法院以同一程序審理
      ，故上揭被告張世昌與被告劉文棋共同販賣海洛因予李志
      龍之事實，法院自得併予審理。
    (三)又被告劉文棋於販賣、轉讓、施用前，持有海洛因、安非
      他命之低度行為；被告張世昌於販賣前，持有海洛因、安
      非他命之低度行為，均為販賣、轉讓、施用之高度行為所
      吸收，均不另論罪。另本件扣案之第一級毒品海洛因1包
      （驗餘淨重0.445公克）、第二級毒品甲基安非他命2包（
      驗餘淨重1.881公克），此部分所持有該海洛因、安非他
      命之低度行為，應僅分別為其最後一次即98年6月22日販
      賣海洛因；98年6月22日販賣安非他命之高度行為所吸收
      ，亦不另論罪（最高法院97年台上字第6057號判決意旨參
      照）。
    (四)被告劉文棋、張世昌與吳宜潔就上揭販賣安非他命；被告
      劉文棋、張世昌就上揭販賣海洛因犯行間，各有犯意聯絡
      ，行為分擔，均為共同正犯。被告劉文棋上揭販賣第一級
      毒品5次、販賣第二級毒品1次、轉讓第一級毒品1次、施
      用第一級毒品、施用第二級毒品；被告張世昌持有槍彈、
      販賣第一級毒品五次、販賣第二級毒品一次之犯行，均犯
      意各別，應分論併罰。被告劉文棋有事實欄所載之前科紀
      錄，有臺灣高等法院被告前案紀錄表在卷可憑，其於受有
      期徒刑之執行完畢後五年內，故意再犯本件有期徒刑以上
      之罪，為累犯，因販賣第一級毒品之法定刑為死刑或無期
      徒刑；販賣第二級毒品之最重法定刑為無期徒刑，依法均
      不得加重，餘應依刑法第47條第1項規定加重其刑。
    (五)又被告劉文棋同時轉讓第一、二級毒品給吳逸祺之犯行，
      係以一轉讓行為，觸犯轉讓第一、二級毒品罪及轉讓禁藥
      罪，為想像競合犯，應依刑法第55條規定從一重轉讓第一
      級毒品罪處斷。被告劉文棋就販賣第一、二級毒品、轉讓
      第一級毒品、施用第一、二級毒品；被告張世昌就販賣第
      一、二級毒品；於偵查及審判中均自白，均依毒品危害防
      制條例第17條第2項之規定，減輕其刑。又被告劉文棋販
      賣第一、二級毒品、轉讓第一級毒品、施用第一、二級毒
      品，均供出其上手即同案被告張世昌，張世昌並因而被起
      訴為同案被告，已如前述，合於毒品危害防制條例第17條
      第1項關於供出毒品來源，因而查獲其他正犯或共犯，減
      輕或免除其刑之規定，自應依法減輕其刑；以上被告劉文
      棋有一次加重其刑、二次減輕其刑之適用，並依法先加重
      後減輕之，其有二次減輕者並依法遞減之。
七、原審審理結果，對被告劉文棋、張世昌此部分犯行，分別論
    罪科刑，固非無據。惟查：(1)被告劉文棋於98年7月9日接受
    臺南巿警察局第五分局偵查小隊長林朝陽調查時即供稱「我
    所販賣之毒品都是由張世昌提供給我的」（見該分局第0000
    000000號警卷第7頁），於同年月9日檢察官偵訊時，亦為相
    類之證述（見98偵9992號卷第14頁）。而證人即同案被告張
    世昌於98年9月21日警詢時即證稱「0000000000號行動電話
    是伊在使用」（見同上警卷第129頁）。證人即承辦員警林
    朝陽小隊長於本院結證稱：「（劉文棋選任辯護人張仁懷律
    師問：請提示9992號偵查卷第134頁、135頁監聽紀錄，98年
    5月10日你們聲請獲准本案監聽的電話號碼為何？）0000000
    000號行動電話，此電話是被告劉文棋與張世昌在談話。（
    問：0000000000號行動電話是否非屬監聽對象之電話？）對
    的。（問：請提示7月9日筆錄第4頁，是否當天製作筆錄的
    時候，被告劉文棋才供出安非他命，是張世昌所寄放的，第
    5頁，也主動他與吳宜潔的毒品都是張世昌所提供的，你們
    確認後才確定是張世昌？）是的。（問：因此你們在9月21
    日的時候，才到高雄監獄提訊張世昌，製作警訊筆錄？提示
    偵查卷第127-132頁）是的。」等語（見本院卷第157-158頁
    ）。且查0000000000號行動電話，是被告劉文棋申辦使用，
    有威寶資料查詢在卷可憑（見本院卷第113頁）；又張世昌
    確因而被查獲販賣毒品被檢察官提起公訴，於本案成為同案
    共同被告。綜合上開事證，堪認被告劉文棋所辯，其所涉之
    上開案件均因伊供出上手係張世昌而查獲等情，應屬事實，
    則其主張應依毒品危害防制條例第17第1項規定減輕其刑，
    即非無據。原判決認為被告劉文棋無上開供出來源減輕其刑
    之適用，即有未洽。(2)被告張世昌僅持有如附表七所示3枝
    槍枝，已論斷如前，原判決誤認為持有全部5枝槍枝及子彈
    ，亦非允當。(3)被告張世昌辯稱其所犯本案之罪，均不構成
    累犯等語。經本院查明，被告張世昌本案犯行，確不構成累
    犯，不得依累犯規定加重其刑，亦論述如前，原判決誤以為
    被告張世昌所為有累犯之適用而加重其刑，即有可議。被告
    劉文棋、張世昌上訴分別指摘原判決上開不當，為有理由，
    應由本院將原判決關於此部分予以撤銷改判，以期適法。爰
    審酌被告劉文棋、張世昌均明知施用毒品有害身心健康，竟
    仍販賣毒品予他人，助長施用毒品之惡行，行為殊不可取，
    被告張世昌非法持有槍彈，擁槍自重嚴重破壞社會治安，惟
    其尚持以更犯他罪，及其二人等犯罪動機、目的、手段、品
    行、智識程度、次數、所生危害、犯後坦白承認，態度尚佳
    等一切情狀，分別量處如主文所示之刑，並定應執行之刑，
    被告張世昌併科罰金部分併諭知易服勞役之折算標準。扣案
    如附表七改造手槍3枝、具殺傷力制式子彈1顆、具殺傷力改
    造子彈13顆均係違禁物，應依刑法第38條第1項第1款宣告沒
    收。又按毒品危害防制條例第18條第1項規定，得諭知沒收
    並銷燬之者，以查獲之毒品及專供製造或施用毒品之器具為
    限，固不及於毒品之外包裝；惟若外包裝與沾附之毒品無法
    析離，自應將外包裝併該毒品諭知沒收並銷燬之。再按鑑定
    毒品時，一般係以傾倒之方式，將包裝袋內之毒品倒出與包
    裝袋分離而稱重，必要時亦會輔以刮杓取出袋內粉末，然無
    論依何種方式分離，包裝袋內均會有極微量毒品殘留，應整
    體視為毒品，依毒品危害防制條例第18條第1項，連同袋內
    毒品併沒收銷燬（最高法院94年度台上字第6213號、95年度
    台上字第3739、7354號判決，及臺灣高等法院暨所屬法院96
    年法律座談會刑事類提案第18號研討結果參照）。是本件扣
    案之第一級毒品海洛因1包（驗餘淨重0.445公克）、第二級
    毒品甲基安非他命2包（驗餘淨重1.881公克），依毒品危害
    防制條例第18條第1項前段規定，於被告劉文棋、張世昌98
    年6 月22日最後一次之犯販賣海洛因罪項下宣告沒收銷燬之
    （最高法院97年台上字第6057號判決要旨參照）。另扣案00
    00000000、0000000000號行動電話（均含門號卡）各1支、
    空夾鍊袋1包，為被告劉文棋所有；扣案磅秤2台、海洛因壓
    型器1組，為被告張世昌所有，均係供共犯本件販毒所用，
    業據渠供明在卷，依毒品危害防制條例第19條第1項前段規
    定宣告沒收。另被告劉文棋、張世昌及吳宜潔共同販賣安非
    他命所得1千5百元；被告劉文棋、張世昌共同販賣海洛因所
    得2千5百元，依共同正犯之犯罪所得為新臺幣時，因係合併
    計算，且於全部或一部不能沒收時以其財產抵償之，為避免
    執行時發生重複沒收、抵償之情形，故各共同正犯之間係採
    連帶沒收主義，於裁判時諭知連帶沒收（最高法院95年度台
    上字第4975號判決要旨參照），故上揭販毒所得亦依毒品危
    害防制條例第19條第1項之規定連帶沒收，如全部或一部不
    能沒收時，以其財產抵償之。又扣案海洛因空夾鍊袋1個、
    吸食器4個、玻璃球2個，係被告劉文棋所有且供施用海洛因
    及安非他命犯罪所用，應依刑法第38條第1項第2款宣告沒收
    。再者，上揭槍彈、供販毒所用之物、所得財物之沒收，於
    主文諭知時，各罪順序係以被告犯罪時間先後排序，併此敘
    明。末查上揭扣案海洛因送驗取0.01公克、甲基安非他命送
    驗取0.017公克鑑驗用罄，即無宣告沒收銷燬之必要，另原
    制式子彈1顆、改造子彈8顆均經鑑驗試射用畢，已非違禁物
    ，均不予宣告沒收，附此敘明。
八、被告張世昌於99年11月23日具狀稱，其目前除本案外，另有
    一件毒品案件在本院審理（99年度上訴字第1022號），為一
    人犯數罪之相牽連案件，請鈞院審酌是否可以合併審理云云
    。查刑法連續犯之規定，於95年7月1日以後廢除，故多次犯
    同一構成要件之罪名，除合於得論以一罪之情形外，原則上
    係分論併罰。實務上被告被查獲時，一併查得之數罪，為求
    訴訟經濟，固一併偵查起訴及審判，如不同時期被查獲，多
    分別偵查審判。被告張世昌此之請求，經查係其另行單獨販
    賣第一級、第二級毒品予趙文圳，有臺灣臺南地方法院99年
    度訴字第813號判決在卷可佐（見本院卷第148至151頁），
    與本案部分無實質上之牽連關係，本院認不宜合併審理，併
    予敘明。
據上論斷，應依刑事訴訟法第369條第1項前段、第364條、第299
條第1項前段，槍砲彈藥刀械管制條例第8條第4項、第12條第4項
，毒品危害防制條例第4條第1項、第2項、第8條第1項、第10條
第1項、第2項、第17條第1項、第2項、第18條第1項前段、第19
條第1項，刑法第11條、第2條第1項但書、第28條、第55條前段
、第47條第1項、第42條第3項前段、第51條第5款、第38條第1項
第1款、第2款，判決如主文。
本案經檢察官林炎昇到庭執行職務。
中    華    民    國    99    年    12    月    21    日
                  刑事第一庭    審判長法  官  茆臺雲
                                      法  官  蔡長林
                                      法  官  王明宏
以上正本證明與原本無異。
施用第二級毒品部分不得上訴。
其餘部分，如不服本判決應於收受送達後10日內向本院提出上訴
書狀，其未敘述上訴理由者，並得於提起上訴後10日內向本院補
提理由書（均須按他造當事人之人數附繕本）「切勿逕送上級法
院」。
                                      書記官  黃全忠
中    華    民    國    99    年    12    月    21    日
附表：
一、第一級毒品海洛因1包（驗餘淨重0.0445公克）。
二、第二級毒品甲基安非他命2包（驗餘淨重1.881公克）。
三、0000000000、0000000000號行動電話（均含門號卡）各1支
    、空夾鍊袋1包、磅秤2台。
四、海洛因壓型器1組。
五、海洛因空夾鍊袋1個
六、吸食器4個、玻璃球2個。
七、改造手槍3枝【均含彈匣】（槍枝管制編號0000000000〈仿
    SIG SAUER廠P220型半自動手槍〉、0000000000〈仿VALTRO
    廠85COMBAT型金屬模型槍〉、0000000000〈仿BERETTA廠84
    型半自動手槍〉）、具殺傷力制式子彈1顆、具殺傷力改造
    子彈13顆。
附錄本判決論罪科刑法條：
毒品危害防制條例第4條第1項、第2項：
製造、運輸、販賣第一級毒品者，處死刑或無期徒刑；處無期徒
刑者，得併科新臺幣2千萬元以下罰金。
製造、運輸、販賣第二級毒品者，處無期徒刑或7年以上有期徒
刑，得併科新臺幣1千萬元以下罰金。
毒品危害防制條例第8條第1項：
轉讓第一級毒品者，處1年以上7年以下有期徒刑，得併科新臺幣
1百萬元以下罰金。
毒品危害防制條例第10條：
施用第一級毒品者，處6月以上5年以下有期徒刑。
施用第二級毒品者，處3年以下有期徒刑。
槍砲彈藥刀械管制條例第8條第1、4項：
未經許可，製造、販賣或運輸鋼筆槍、瓦斯槍、麻醉槍、獵槍、
空氣槍或第4條第1項第1款所定其他可發射金屬或子彈具有殺傷
力之各式槍砲者，處無期徒刑或5年以上有期徒刑，併科新臺幣1
千萬元以下罰金。（第1項）
未經許可，持有、寄藏或意圖販賣而陳列第1項所列槍枝者，處3
年以上10年以下有期徒刑，併科新臺幣700萬元以下罰金。
第1項至第3項之未遂犯罰之。（第4項）
槍砲彈藥刀械管制條例第12條第4項：
未經許可，持有、寄藏或意圖販賣而陳列子彈者，處5年以下有
期徒刑，併科新台幣300萬元以下罰金。

司法院資訊處製作；財團法人民間司法改革基金會備份。
